臺灣高等法院刑事判決　　　　　　　　94年度上易字第1742號
上　訴　人
即　自訴人　丙○○
自訴代理人　楊詠熙　律師
被　　　告　甲○○
　　　　　　乙○○　32歲民.
共　　　同
選任辯護人　顏火炎　律師
上列上訴人因自訴被告背信案件，不服臺灣板橋地方法院94年度
自字第41號，中華民國94年9月7日第一審判決（起訴案號：臺灣
板橋地方法院檢察署），提起上訴，本院判決如下：
    主  文
上訴駁回。
    理  由
一、自訴意旨略以：如自訴狀所載（如附件）。
二、自訴人自訴被告甲○○、乙○○涉有背信罪嫌，據其提出存
    證信函、土地及建物登記謄本，並聲請調借臺灣板橋地方法
    院檢察署92年度偵字第6138號詐欺案卷，以該卷內所附之投
    資分配協議書及偵查筆錄，證明被告就系爭房屋三樓及所附
    二個停車位，業已與自訴人合意成立委託代管契約，竟又將
    之出售，致生損害於自訴人之財產利益。惟據之被告甲○○
    、乙○○則堅決否認有何背信犯行，辯稱：渠與自訴人就上
    開房屋並無成立任何託管契約，當初詐欺案偵訊中，被告表
    示願意將三樓房屋登記給自訴人，但是要承受上面的抵押貸
    款新臺幣（下同）2000萬元，自訴人不願意接受，後來銀行
    要拍賣，才決定把房子賣掉償還銀行欠款等語。
三、按犯罪事實應依證據認定之，無證據不得認定犯罪事實；刑
    事訴訟法154條第2項定有明文。又，刑法第342條之背信罪
    ，須以為他人處理事務為前提，所謂為他人云者，係指受他
    人委任，而為其處理事務而言。認定犯罪事實所憑之證據，
    雖不以直接證據為限，間接證據亦包括在內；然而無論直接
    或間接證據，其為訴訟上之證明，須於通常一般之人均不致
    有所懷疑，而得確信其為真實之程度者，始得據為有罪之認
    定，倘其證明尚未達到此一程度，而有合理之懷疑存在時，
    事實審法院復已就其心證上理由予以闡述，敘明其如何無從
    為有罪之確信，因而為無罪之判決，尚不得任意指為違法；
    最高法院49年台上字第1530號、76年度台上字第4986號亦分
    別著有判例。經查：
  (一)自訴人提出之存證信函二紙，均僅係自訴人以渠個人名義具
    函催告被告甲○○、乙○○「請於收件人於函達五日內將價
    金返還寄件人以免興訟」、「再函請收件人父子於五日內出
    面歸還價金及這些年來代管所收之租金，否則難免訴訟解決
    」云云；並未見被告等有同意或受委任為任何之代管契約。
    該等信函自不足據以認定被告等有受自訴人之委任，代為處
    理房屋管理之事務。
  (二)自訴人提出之土地及建物登記謄本各一紙，僅可得見：中和
    市○○段枋寮小段0171地號土地565平方公尺，所有權應有
    部分0000000分之9210，地上建物中和市○○段枋寮小段427
    30建號（第三層）房屋面積369.49平方公尺，曾於94年3 月
    30日以「94年2月24日買賣」為原因登記予范文芳所有；再
    於同日為彰化商業銀行股份有限公司設定本金最高限額3180
    萬元之之抵押權。上揭土地及建物登記謄本，亦不足據以認
    定被告等有受自訴人之委任，代為處理前開房地之管理事務
    。
  (三)臺灣板橋地方法院檢察署92年度偵字第6138號詐欺案卷所附
    之投資分配協議書（該卷編頁第39頁），則係甲○○與案外
    人呂芳雲、何儀龍、林欽隆、鄭明驊，雙方就投資興建大木
    建設股份有限公司座落於中和市○○路59號企業天下之分配
    方案；並不足據以認定被告等有受自訴人之委任，代為處理
    前開房地之管理事務。
  (四)臺灣板橋地方法院檢察署92年度偵字第6138號詐欺案卷中，
    被告甲○○在檢察官於92年4月10日偵查時，供稱：... 我
    們也有和「簡（即本件自訴人）」談很多次，要把該棟三樓
    登記給「簡」，但「簡」不答應，因三樓那樓本身有貸二千
    多萬元未償，所以「簡」不答應云云。自訴人丙○○在同一
    庭訊時在場，陳稱：他說三樓要登記予我，但我查出銀行尚
    欠二千四百多萬元，且另其他股東亦有分等語（見偵字第61
    38號影印卷編頁第34頁）。嗣於92年12月17日偵查中，檢察
    官訊問自訴人「被告有無找你說願將三樓房屋移轉給你？」
    時，自訴人陳稱：是89年之前甲○○把財產都分配好給其他
    股東，89年之前我也都未至公司看，因基於信任甲○○，直
    到90年底看到很多人裝潢，我才問甲○○我投資部分結果如
    何，徐說只剩三樓，若你願意就可過戶，且徐也說銀行借
    2000萬元；我希望徐的房地產抵押給我，但徐不願意云云（
    見偵字第6138號影印卷編頁第157頁背面）。觀諸該偵查卷
    中甲○○、丙○○之筆錄內容，被告甲○○雖多次陳明：願
    將該三樓房屋移轉登記給自訴人，但自訴人須承受該等不動
    產所負擔之抵押貸款。然自訴人僅陳稱「他說三樓要登記予
    我，但我查出銀行尚欠二千四百多萬元，且另其他股東亦有
    分」、「到90年底看到很多人裝潢，我才問甲○○我投資部
    分結果如何，徐說只剩三樓，若你願意就可過戶，且徐也說
    銀行借2000萬元；我希望徐的房地產抵押給我，但徐不願意
    」等語；而未詳確表示是否同意接受該等不動產及負擔已設
    定之抵押債務；亦絲毫未曾提及由自訴人委託被告代管上開
    房屋之事宜，更遑論兩造對於委託代管乙節有達成任何之協
    議。
  (五)被告既未受自訴人委任代管房地，兩造間即無任何委任關係
    存在，被告所為亦無成立刑法上背信罪之餘地。
  (六)自訴人另懷疑土地及建物登記謄本上所載本案房地買受人范
    文芳僅係「人頭」而已，而聲請傳訊證人范文芳，以證明被
　  告乙○○所述「賣給仲介」、「賣給范文芳」乙節不實。惟
    查，被告究竟將本房地賣給仲介？或賣給范文芳？或賣給其
    他任何人？均與被告等是否有受自訴人之委任代為處理前開
    房地之管理事務無涉；該待證事項核與被告二人是否成立本
    案之背信罪無關，本院因認並無傳喚證人范文芳之必要；附
    此敘明。
四、此外，復查無其他積極證據足資證明被告二人有自訴人所指
    之背信犯行，被告二人之犯罪尚屬不能證明。原審因之為被
    告二人無罪之諭知，核無不合。自訴人之上訴意旨，仍執上
    開文書證據，以推測之詞認自訴人、被告雙方已有委任關係
    ，並認被告二人應成立背信罪，據以指摘原判決不當；其上
    訴為無理由，應予駁回。
據上論斷，應依刑事訴訟法第368條，判決如主文。
中　　華　　民　　國　　94　　年　　11　　月　　30　　日
　　　　　　　　　刑事第十三庭  審判長法　官  劉景星
　　　　　　　　　　　　　　　　　    法　官  陳志洋
　　　　　　　 　 　　　　　　　　　　法　官  陳博志
以上正本證明與原本無異。
不得上訴。
                                      書記官  游桂
中　　華　　民　　國　　94　　年　　12　　月　　1 　　日
